【裁判字號】    99,交聲,1267
【裁判日期】    990810
【裁判案由】    交管條例聲異
【裁判全文】
臺灣板橋地方法院交通事件裁定        99年度交聲字第1267號
原處分機關  交通部公路總局臺北區監理所蘆洲監理站
異  議  人
即受處分人  甲○○
上列受處分人因違反道路交通管理處罰條例案件，對於交通部公
路總局臺北區監理所蘆洲監理站民國99年5 月10日北監蘆字第裁
46-A00000000號所為之裁決處分（原舉發案號：臺北市政府警察
局99年4 月2 日北市警交大字第A00000000 號），聲明異議，本
院裁定如下：
    主  文
異議駁回。
    理  由
一、原處分意旨略以：異議人即受處分人甲○○所有之車牌號碼
    GDE-561 號重型機車，於民國99年3 月24日16時20分許，因
    有「在劃有紅線路段停車」之違規行為，經臺北市政府警察
    局中正第一分局交通分隊執勤員警掣單逕行舉發，並經原處
    分機關依道路交通管理處罰條例第56條第1 項第1 款之規定
    ，裁處罰鍰新臺幣（下同）6 百元。
二、異議意旨略以：異議人下班牽車時，機車遭他人搬置紅線區
    ，連不可停車之警示牌也被搬置壁面，而非放置於原處，小
    巷內很多汽車都會利於他人停車，任意搬置機車，請調閱監
    視器查明等語。
三、按標線之設置，線條：以實線或虛線標繪於路面或緣石上，
    用以管制交通者。紅實線：設於路側，用以禁止臨時停車，
    道路交通標誌標線號誌設置規則第149 條第1 項第1 款第5
    目定有明文。又在禁止臨時停車處所不得停車，道路交通安
    全規則第112 條第1 項第1 款亦定有明文。又汽車駕駛人停
    車時，在禁止臨時停車處所停車者，處新臺幣（下同）600
    元以上1,200 元以下罰鍰，道路交通管理處罰條例第56條第
    1 項第1 款亦規定甚明。
四、次按道路交通管理處罰條例所規定之裁罰，本屬行政罰之性
    質，其目的在加強道路交通管理，維護交通秩序，確保交通
    安全。違反道路交通管理處罰條例，就人民課以裁罰，即為
    達成前開目的，以保障人權。而現代社會，人民使用道路頻
    仍，交通違規案件數量龐大，對於違反道路交通管理處罰條
    例之人民，大抵皆課處罰鍰或記點等處罰，屬較輕微之財產
    罰。故倘若行政機關就違反道路交通管理處罰條例之行為，
    負擔過重之舉證責任，將使違規案件之舉發，因過度耗費行
    政資源，而無效率，反害及整體人權之保障。為兼顧行政效
    率，達成最大之人權保障，司法院大法官曾以釋字第275 號
    作成解釋，揭示「人民違反法律上之義務而應受行政罰之行
    為，法律無特別規定時，雖不以出於故意為必要，仍須以過
    失為其責任條件。但應受行政罰之行為，僅須違反禁止規定
    或作為義務，而不以發生損害或危險為其要件者，推定為有
    過失，於行為人不能舉證證明自己無過失時，即應受處罰。
    」藉此舉證責任之分配，提昇行政效率，達成最大之人權保
    障。同此意旨，人民違反法律上之義務，而應受行政罰之行
    為，如係出於第三人行為所致，雖得主張自己無故意過失，
    而予免罰，但就第三人行為介入之情事，則應由人民負舉證
    之責任，否則仍應加以處罰，合先敘明。
五、異議人固辯稱機車乃遭不明人士搬離移動至紅線位置，並聲
    請開啟該地區監視器，以避免再有人惡意受罰云云，惟查：
    違規位置之監視錄影器目前尚未啟用，即無從以調取監視錄
    影畫面之方式查證異議人所辯情節。再依本件採證照片以觀
    ，異議人之機車停放方式與路緣呈90度角，車頭朝路緣繪設
    之紅線，與在旁之另一機車呈平行放置之狀態，且中間尚可
    容一部機車並排停放，異議人機車左側路邊並無車輛停靠，
    僅有「請勿停車」活動告示牌放置於路緣，衡情若係巷弄內
    其他汽車駕駛人為便於停車而挪動異議人機車，僅需為爭取
    時間、空間，稍加挪動即可，實無必要將異議人機車等機車
    均以與路緣呈90度角之方式放置，否則勢將因機車車身橫亙
    路面而佔用更多車道，不利汽車行駛、停放，更可與「請勿
    停車」告示排平行放置，無需特予與其他機車整齊排放，更
    無搬運至遠處之必要，是依採證照片，異議人機車既整齊停
    放，佔用柏油路面，且周圍均屬紅線區域，尚難認定異議人
    機車有何遭他人移動之情形，又異議人所指事由非舉發機關
    或原處分機關所能預見或採證，僅能由異議人提供相關事證
    供本院查核，今異議人僅憑空言陳述，未能提出佐證，復無
    其他積極事證可供調查，其所辯尚難逕採。
六、綜上，依本件採證，堪認異議人確有本件違規事實，原處分
    機關依據道路交通管理處罰條例第56條第1 項第1 款之規定
    ，裁處異議人罰鍰600 元，核無違誤，應予維持，本件異議
    人之異議為無理由，應予駁回。
七、依道路交通管理處罰條例第87條第2 項，道路交通案件處理
    辦法第19條，裁定如主文。
中    華    民    國    99    年    8     月    10    日
                  交通法庭  法  官  王偉光
以上正本證明與原本無異。
如不服本裁定應於送達後5 日內向本院提出抗告狀。
                            書記官  梁福建
中    華    民    國    99    年    8     月    10    日

司法院資訊處製作；財團法人民間司法改革基金會備份。
